臺灣雲林地方法院交通事件裁定　　　　 96年度交聲字第116號
移
異 　議　人
即 受處分人　甲○○
上列異議人即受處分人因違反道路交通管理處罰條例案件，對於
交通部公路總局嘉義區監理所雲林監理站民國96年7月2日所為之
裁決（雲監裁字第裁72-Z00000000號裁決書），聲明異議，本院
裁定如下：
　　主　文
異議駁回。
　　理　由
一、原處分意旨略以：異議人即受處分人甲○○於民國96年2 月
    20日下午4 時37分許，駕駛車牌號碼B9-8189 號自用小客貨
    車，行經國道1號北向241.2公里處時，違規使用路肩。經國
    道公路警察局第四警察隊警員以該車有違反道路交通管理處
    罰條例第33條第1項第9款規定之行為，而逕行舉發。嗣異議
    人於舉發通知單上所載之應到案日期前提出申訴，經原處分
    機關認異議人之申訴無理由，乃依道路交通管理處罰條例第
    33條第1項第9款及違反道路交通管理事件統一裁罰基準表之
    規定，裁處新臺幣（下同）4,000 元罰鍰，並依道路交通管
    理處罰條例第63條第1 項記違規點數1 點。
二、聲明異議意旨略以：異議人即受處分人甲○○在行經國道1
　　號北向242.9 公里處時，有看到路標指示前方1 公里處無路
    肩，駛至241.9 公里處時，又有路標標示前方無路肩，既然
    無路肩，就沒有行駛路肩可言，原處分顯有錯誤，況若前方
    無路肩後又回復有路肩，應再標示前方有路肩才合理，因此
    請求撤銷原處分云云。
三、按汽車行駛高速公路及快速道路，不得有下列行為：二、在
　　路肩上行駛，或利用路肩超越前車或倒車，高速公路及快速
　　公路交通管制規則第9 條第1 項第2 款訂有明文。又汽車行
    駛於高速公路、快速道路或設站管制之道路，不遵使用限制
    、禁止、行車管制及管理事項之管制規則而有下列行為者，
    處汽車駕駛人新臺幣3,000 元以上6,000 元以下罰鍰：九、
    未依規定使用路肩；又汽車駕駛人有下列各款所列條款之一
    者，除依原條款處罰鍰外，並予記點：一、有第33條第1 項
    情形之一者，各記違規點數1 點，道路交通管理處罰條例第
    33條第1 項第9 款、第63條第1 項第1 款亦有明文。次按所
    謂「路肩」，係指設於車道之外側，路面邊線與護欄或邊溝
    間之部分，高速公路交通管制規則第2 條第14款亦有規定；
    而道路交通標誌標線號誌設置規則第183條第1項前段亦規定
    ：路面邊線，用以指示路肩或路面外側邊緣之界線。其線型
    為白實線，線寬為15至20公分，整段設置。經查：
　　(一)本件異議人即受處分人甲○○確有於上開時、地，駕駛車
　　　牌號碼B9-8189 號自用小客貨車，未依規定使用路肩之違
　　　規事實，經舉發機關國道公路警察局第四警察隊之執勤員
　　　警依法逕行舉發之情，有內政部警政署國道公路警察局舉
　　　發違反道路交通管理事件通知單1紙及違規照片1張附卷可
　　　稽。
　　(二)依該逕行舉發之違規照片顯示，車牌號碼B9-8189 號自用
　　　小客貨車行駛於國道高速公路時，該路段為同向至少2 車
　　　道之道路，該2 車道之車流量均相當擁擠，而車牌號碼B9
      -8189 號自用小客貨車當時所行駛之位置尚未到達匝道出
      口減速車道，且已在國道高速公路路面邊線（即白色實線
      ）之外側，亦即屬路面邊線與護欄間之部分，依上開高速
      公路交通管制規則第2 條第14款規定，此部分確屬高速公
      路之路肩無誤。況凡駕駛動力車輛於道路者，必先合法領
      取駕駛執照，並應遵守道路交通標誌、標線、號誌之指示
      、警告、禁制規定，並服從執行交通勤務之警察或依法令
      執行指揮交通及交通稽查任務人員之指揮。而我國高速公
      路之設置，除一般車輛行駛之車道外，於車道最右側多繪
      有白色實線，作為車道與路肩之區隔，該白實線之右側即
      為路肩，此應為所有考領駕駛執照者所應知。異議人既然
      領有普通小型車之駕駛執照，對此應無諉為不知之理。
　  (三)本件係執勤員警於96年2 月20日下午4 時37分許，在國道
      1 號北向241.2 公里處，發現上開車輛行駛路肩違規，經
      拍照採證所逕行舉發等情，業據舉發員警向舉發機關證述
      「當時員警正於前揭違規地點執行拍照取締行駛路肩違規
      車輛，因主線車道車流量大行車速度緩慢，發現該車於尚
      未到達匝道出口減速車道（國道1號北向241.1公里）前，
      以較主線車道車輛快之速度行駛路肩，並超越主線車道之
      車輛」等語明確，有內政部警政署國道公路警察局第四警
      察隊96年4 月9 日公警四交字第0960470849號函1 份在卷
      可參。而該路段（國道1號北向241.9公里）因員高段拓寬
      工程尚未完成，設置車道分流，交通部臺灣區○道○○○
      路局為提醒用路人注意前方路況，於國道1 號北向242.83
      公里處，豎立「前方1 公里無路肩」之告示牌，在北向24
      2.6 公里處，設置前方600 公尺「車道分流」標誌，在北
      向242.33公里處，設置前方400 公尺「車道分流」標誌，
      在北向242.2 公里處，豎立「前方300 公尺無路肩」之告
      示牌，在北向242.08公里處，設置前方200 公尺「車道分
      流」標誌，在北向241.85公里處，豎立「前方無路肩」之
      告示牌，於國道1號北向241.6公里處，車道分流結束，恢
      復為同向3 車道及路肩，標線、標誌等確實清楚明確等情
      ，亦有內政部警政署國道公路警察局第四警察隊96年5 月
      24日公警四交字第0960471238號函1 份附卷足憑。
　　(四)本件雖在分流車道前有設立「前方無路肩」之標誌，惟一
　　　般駕駛人於見到該標誌與分流車道，即知該標誌係專為分
　　　流車道而設置，故經過該分流車道區，自應回歸一般道路
　　　標線之規定，此至為顯然。茍若異議人真係信賴該「前方
　　　無路肩」之標誌，於通過分流區仍有適用，則異議人當會
　　　一路從分流區即開始行駛該白色實線外之道路，然異議人
　　　卻於訴願書中陳稱：「車上載有幼童身體不適不堪其塞車
　　　之苦，....，急欲進入匝道下交流道而被照相舉發，行駛
　　　路肩實為誤會」云云，足見異議人係因塞車很久，方變換
　　　車道行駛於白色實線外道路，其應明知該處道路所劃白色
　　　實線外部份確係路肩，禁止行駛。
　　(五)綜上所述，異議人上開違規使用路肩之事實，應堪認定。
　　　其執前詞所辯，顯係事後卸責之詞，不足採信。而異議人
　　　於應到案期限前到案申訴，原處分機關認其申訴無理由，
　　　自得依法予以裁罰，從而，原處分機關依道路交通管理處
　　　罰條例第33條第1 項第9 款規定，裁處異議人4,000 元罰
      鍰，並依道路交通管理處罰條例第63條第1 項記違規點數
      1 點，於法並無不合。本件異議為無理由，應予駁回。
四、據上論斷，應依道路交通管理處罰條例第87條第2 項，道路
　　交通案件處理辦法第19條，裁定如主文。
中　　華　　民　　國　　96　　年　　9 　　月　　17　　日
　　　　　　　　　交通法庭  法　官  廖淑華
以上正本證明與原本無異。
如不服本裁定，應於裁定送達後5日內向本院提出抗告狀（須附
繕本）。
                            書記官  張菀純
中　　華　　民　　國　　96　　年　　9 　　月　　17　　日
